臺灣彰化地方法院刑事判決　　　　　　 95年度交易字第141號
公　訴　人　臺灣彰化地方法院檢察署檢察官
被　　　告　乙○○
上列被告因過失重傷害案件，經檢察官提起公訴（95年度偵字第
4069號），本院判決如下：
    主  文
乙○○因過失傷害人致重傷，處有期徒刑伍月，如易科罰金，以
銀元參佰元折算壹日。
    事  實
一、乙○○自民國93年8月29日起，因違規未結清，經交通部公
    路總局台中區監理所彰化監理站易處逕行註銷普通小型車之
    駕駛執照，仍於94年12月7日8時5分許，駕駛車牌號碼
    1006-LG號自用小客車沿彰化縣埔心鄉○○路由東向西直行
    ，原應注意保持適當速限，及注意車前狀況，做隨時停車之
    準備，且依當時情形，天候為晴、路面乾燥無缺陷，視距良
    好，並無不能注意之情形，竟疏未注意，途經員鹿路1段464
    號前，適有甲○○騎乘車牌號碼FU9-176號重型機車，沿員
    鹿路由東向西行駛至該處欲左轉之際，亦未注意轉彎、變換
    車道應讓直行車先行、保持安全距離，因乙○○之車速高達
    每小時75公里以上，導致煞車未及，撞及甲○○之機車左側
    ，造成甲○○人車倒地，受有左側膝關節以下之外傷性截斷
    、腦震盪無意識喪失、足部開放性傷口、右肩關節創傷性脫
    臼及胸部挫傷等傷害。又乙○○於肇事後，在未經有偵查犯
    罪職權機關或公務員發覺其為犯人前，即向到現場處理之員
    警主動陳明其為肇事者而自首，進而接受裁判。
二、案經甲○○訴由臺灣彰化地方法院檢察署檢察官偵查起訴。
    理  由
一、上揭犯罪事實，業據被告乙○○供承不諱，核與證人即被害
    人甲○○證述之情節相符，而被告駕駛自用小客車嚴重超速
    行駛，且未注意車前狀況，另甲○○無照駕駛重機車，右側
    外側車道向左變換車道時，未讓直行車先行及注意安全距離
    ，同為肇事原因，亦經台灣省彰化縣區車輛行車事故鑑定委
    員會、臺灣省車輛行車事故覆議鑑定委員會鑑定無誤，有上
    開委員會鑑定意見書、覆議意見書可憑。且被告煞車痕長達
    44公尺，此有道路交通事故現場圖在卷可稽，可見被告時速
    確係過快，始造成本件被害人嚴重受傷，以致截肢之結果；
    被害人因此受有左側膝關節以下之外傷性截斷，腦震盪無意
    識喪失，足部開放性傷口，右肩關節創傷性脫臼，胸部挫傷
    等傷害，亦有行政院衛生署彰化醫院診斷證明書附卷可稽，
    是被告過失行為與被害人受傷間，具有因果關係，可資認定
    。此外，並有道路交通事故調查報告表、談話紀錄表、現場
    照片28張、甲○○中華民國身心障礙手冊、證號查詢汽車駕
    駛人資料附卷可稽，本件事證明確，被告犯行堪以認定。
二、按被告行為後，刑法於94年2月2日修正公布，95年7月1日施
    行，而刑法施行法亦於95年6月14日增訂第1條之1。修正後
    刑法第2條第1項規定：「行為後法律有變更者，適用行為時
    之法律。但行為後之法律有利於行為人者，適用最有利於行
    為人之法律。」係規範行為後法律變更所生新舊法律比較適
    用之準據法，於新法施行後，應適用修正後刑法第2條第1項
    之規定，為「從舊從輕」之比較。另於比較時應就罪刑有關
    之共犯、未遂犯、想像競合犯、牽連犯、連續犯、結合犯，
    以及累犯加重、自首減輕暨其他法定加減原因（如身分加減
    ）與加減比例等一切情形，本於「統一性及整體性原則」，
    綜其全部罪刑之結果而為比較。本案罪刑涉及法律變更之部
    分，經依如附表所示比較新、舊刑法之規定，以修正前刑法
    有利於被告，依刑法第2條第1項前段規定，自應適用最有利
    於被告之修正前刑法，先此敘明。
三、核被告所為，係犯刑法第284條第1項後段之過失致重傷害罪
    。本件事故發生時，被告駕駛執照經註銷，係無駕駛執照駕
    車致人受傷，應依道路交通管理處罰條例第86條第1項之規
    定，加重其刑。另被告於肇事後，在未經有偵查犯罪職權機
    關或公務員發覺其為犯人前，即向到現場處理之員警主動陳
    明其為肇事者而自首，進而接受裁判，有彰化縣警察局道路
    交通事故肇事人自首情形紀錄表1紙在卷可佐，核與自首之
    要件相當，應依修正前刑法第62條前段之規定減輕其刑。爰
    審酌被告無照駕駛車輛，原已不該，復行駛於市區○道路車
    速高達每小時75公里，無視法規秩序及他人性命安全，本件
    犯行導致被害人截肢之損害，且事故發生迄今已一年有餘，
    仍未與被害人和解，然被告坦承犯行，且於95年12月12日準
    備程序期日當庭賠償被害人新台幣2萬元等一切情狀，量處
    如主文所示之刑，並諭知易科罰金之折算標準。
據上論斷，依刑事訴訟法第299條第1項前段，刑法第2條第1項前
段、第284條第1項後段，修正前刑法第62條、第41條第1項，道
路交通管理處罰條例第86條第1項，罰金罰鍰提高標準條例第1條
、修正前罰金罰鍰提高標準條例第2條，判決如主文。
本案經檢察官洪英丰到庭執行職務
中　　華　　民　　國    96    年    1     月    31    日
                  交通法庭    審判長法官  王義閔
                              法      官  鄭舜元
                              法      官  林欣苑
以上正本證明與原本無異。
如不服本判決，應於判決送達後十日內向本院提出上訴狀 (須附
繕本)。
告訴人或被害人對於判決如有不服具備理由請求檢察官上訴者，
其上訴期間之計算係以檢察官收受判決正本之日期為準。
中　　華　　民　　國　　96　　年　　2 　　月　　1 　　日
                              書  記  官  詹國立
附錄本案論罪科刑法條全文：
中華民國刑法第284條
（過失傷害罪）
因過失傷害人者，處6月以下有期徒刑、拘役或5百元以下罰金，
致重傷者，處1年以下有期徒刑、拘役或5百元以下罰金。
從事業務之人，因業務上之過失傷害人者，處1年以下有期徒刑
、拘役或1千元以下罰金，致重傷者，處3年以下有期徒刑、拘役
 或2千元以下罰金。
附表
┌───┬───────┬────────┐
│比較  │舊刑法於本案適│新刑法於本案適用│
│法條  │用之法律效果  │之法律效果      │
├───┼───────┼────────┤
│第33條│最低為新臺幣  │最低為新臺幣    │
│第5款 │3元。         │1,000元。       │
├───┼───────┼────────┤
│第41條│應以新臺幣300 │得以新臺幣1,000 │
│      │元至900元折算 │元、2,000元或   │
│      │為1日。       │3,000元折算1日。│
├───┼───────┼────────┤
│第62條│對於未發覺之罪│對於未發覺之罪自│
│      │自首而接受裁判│首而接受裁判者，│
│      │者，減輕其刑。│得減輕其刑。    │
├───┴───────┴────────┤
│綜合比較結果：                          │
│綜合其全部罪刑之比較，應以舊刑法較有利於│
│被告，故本案應適用舊刑法。              │
└────────────────────┘
